---
title: "Kraabi info Riigikogu liikmete aktiivsuse kohta"
---


```{r}
library(tidyverse)
library(rvest)
library(janitor)
library(lubridate)
library(runner)
library(tictoc)
library(furrr)
library(seleniumPipes)

# selleks, et kasutada mitme tuumaga paralleelselt arvutamist
future::plan(multiprocess)

riigikogu_liikmed_url <- "https://www.riigikogu.ee/riigikogu/koosseis/riigikogu-liikmed/"

```

Lae Riigikogu liikmete nimed ja isikliku lehe lingid
```{r}
riigikogu_liikmed_html <- read_html(riigikogu_liikmed_url) 

nimi <- riigikogu_liikmed_html %>% 
  html_nodes("h3 a") %>% 
  html_text() %>% 
  str_squish()

fraktsioon <- riigikogu_liikmed_html %>% 
  html_nodes("strong") %>% 
  html_text() %>% 
  str_squish() %>% 
  head(101)

link <- riigikogu_liikmed_html %>% 
  html_nodes("h3 a") %>% 
  html_attr("href") %>% 
  str_replace_all(., "(\\/)(?!.*\\/).*", "") %>%  # eemalda nimi lingi lõpust
  str_c(., "#contactcard")

riigikogu_liimed_raw <- tibble(nimi, fraktsioon, link)
```

Funktsioon, et kraapida iga riigikogu liikme kohta detailandmete lehtede lingid
```{r}
kraabi_detailinfo_lingid <- function(x, y){
  html_raw <- read_html(x)
  
  lingi_nimi <- html_raw %>%
    html_nodes(".read-more a") %>% 
    html_text()
  
  link <- html_raw %>%
    html_nodes(".read-more a") %>% 
    html_attr("href")    
  
  kokku <- tibble(lingi_nimi, link) %>% 
    mutate(riigikogu_liige = y)
}

kraabi_detailinfo_lingid_possibly <- possibly(kraabi_detailinfo_lingid, NULL)
```

Kraabi detailandmete lehtede lingid
```{r}
detailinfo_lingid <- map2_df(riigikogu_liimed_raw$link, riigikogu_liimed_raw$nimi,
                             kraabi_detailinfo_lingid_possibly)
```

Kontrolli, kas 101 Riigikogu liikme andmed on olemas
```{r}
detailinfo_lingid %>% 
  summarise(n_distinct(riigikogu_liige))
```

```{r}
glimpse(detailinfo_lingid)
```

Salvesta detailinfo lingid
```{r}
detailinfo_lingid %>% write_rds("data/detailinfo_lingid.rds")
```


## Sõnavõtud

Funktsioon, mis kraabib iga riigikogu liikme stenogrammide arvu
```{r}
kraabi_stenogrammide_arv <- function(x, y){
  raw_text <- read_html(x) %>% 
    html_text()
  
  tibble(riigikogu_liige = y, stenogramme = as.numeric(str_extract(raw_text, "(?<=Stenogrammid: )\\d*")))
}
```

Kraabi iga Riigikogu liikme kohta tema stenogrammide arv. Selle põhjal saab järgmises sammus kraapida kõik sõnavõtud. 
```{r}
sonavotu_url_unikaalne <- sonavotu_url %>% 
  group_by(riigikogu_liige) %>% 
  filter(row_number() == 1) %>% 
  ungroup()

stenogrammide_arv <- map2_df(sonavotu_url_unikaalne$link, sonavotu_url_unikaalne$riigikogu_liige,
                             kraabi_stenogrammide_arv)
```

Mitmel leheküljel on riigikogu liikme sõnavaõtud. Ühele lehel on max 25 stenogrammi andmed.
```{r}
stenogrammide_arv_toodeldud <- stenogrammide_arv %>% 
  mutate(lehti = ceiling(stenogramme / 25)) %>% 
  select(riigikogu_liige, lehti)
```



Genereeri sõnavõttude lingid. Iga Riigikogu liime kohte 10 lehekülge.
```{r}
sonavotu_url <- detailinfo_lingid %>% 
  filter(lingi_nimi == "Kõik sõnavõtud") %>% 
  select(link, riigikogu_liige) %>% 
  left_join(stenogrammide_arv_toodeldud, by = "riigikogu_liige") %>% 
  splitstackshape::expandRows("lehti") %>% 
  group_by(riigikogu_liige) %>% 
  mutate(sonavotu_url = str_c(link, "?page=", row_number()))

glimpse(sonavotu_url)
```

Funktsioon, mis kraabib kuupäeva ja kellaaegade seisuga sõnavõttude arvu iga riigikogu liikme kohta
```{r}
kraabi_sonavotud <- function(x, y){
  Sys.sleep(runif(1, min = 0.5, max = 1.5))
  
  sonavotte <- read_html(x) %>% 
    html_nodes(".width-17 , strong") %>% 
    html_text() %>% 
    tibble(value = .) %>% 
    # kuna veerus on kuupäev ja sellel järgnevalt nimi nii mitu korda kui sõna on võetud, siis tuleb
    # andmed töödelda nii, et iga kuupäeva järel on sõnavõttude arvu nr (ehk mitu korda nimi järgneb kuupäevale)
    mutate(flag_kp = if_else(str_detect(value, "\\d"), 1, 0)) %>% 
    group_by(flag_kp) %>% 
    mutate(jrk = row_number()) %>% 
    ungroup() %>% 
    mutate(st = runner::streak_run(flag_kp),
           st_2 = lag(st)) %>% 
    filter(flag_kp == 1 | row_number() == max(row_number())) %>% 
    mutate(sonavotte = lead(st_2)) %>% 
    filter(flag_kp == 1) %>% 
    select(value, sonavotte) %>% 
    mutate(riigikogu_liige = y)
  
  return(sonavotte)
}

kraabi_sonavotud_possibly <- possibly(kraabi_sonavotud, NULL)
```

Kraabi kuupäevade lõikes iga riigikogu liikme sõnavõttude arvud
```{r}
tic()
sonavotud <- map2_df(sonavotu_url$sonavotu_url, sonavotu_url$riigikogu_liige,
                             kraabi_sonavotud_possibly)
toc()

sonavotud %>% write_rds("data/sonavotud.rds")
```

```{r}
glimpse(sonavotud)
```

Töötle sõnavõttude andmeid
```{r}
sonavotud_toodeldud <- sonavotud %>% 
  mutate(kp = as.Date(value, "%d.%m.%Y"))

sonavotud_toodeldud
```

XIII Riigikogu sõnavõtud
```{r}
sonavotud_toodeldud %>% 
  filter(kp > as.Date("2015-04-01")) %>% 
  group_by(riigikogu_liige) %>% 
  summarise(sonavotte = sum(sonavotte)) %>% 
  arrange(desc(sonavotte))
```


## Arupärimised


Genereeri arupärimiste lingid. Iga Riigikogu liime kohte 5 lehekülge.
NB! Seda ei kasutanud vaid mõistlikum oli kraapida korraga info kõigi arupärimiste kohta ja seejärel tuvastada riigikogu liikmete lõikes kui palju arupärimisi oli.
```{r}
aruparimise_url <- detailinfo_lingid %>% 
  filter(lingi_nimi == "Kõik arupärimised") %>% 
  select(link, riigikogu_liige) %>% 
  mutate(lehti = 7) %>% 
  splitstackshape::expandRows("lehti") %>% 
  separate(link, sep = "uuid", into = c("a", "b")) %>% 
  group_by(riigikogu_liige) %>% 
  mutate(aruparimise_url = str_c(a, "pg=", row_number(), "&uuid", b)) %>% 
  ungroup() %>% 
  select(riigikogu_liige, aruparimise_url)

glimpse(aruparimise_url)
```


Umbes 20-l leheküljel on selle Riigikogu koosseisu arupärimised
```{r}
aruparimised_url <- str_c("https://www.riigikogu.ee/tegevus/parlamentaarne-kontroll/aruparimised/?pg=", seq(1:20))
```

Funktsioon, mis kraabib arupärimiste kohta info
```{r}
kraabi_aruparimised <- function(x){
  
  Sys.sleep(runif(1, min = 0.5, max = 1.5))

  
  read_html(x) %>% 
    html_nodes("td") %>%
    html_text() %>% 
    tibble(value = .) %>% 
    mutate(id = ifelse(as.numeric(value) < 500 & as.numeric(value) > 100, row_number(), NA),
           id = runner::fill_run(id)) %>% 
    group_by(id) %>% 
    mutate(index = row_number()) %>% 
    ungroup() %>% 
    spread(index, value) %>% 
    select(-id)
}

kraabi_aruparimised_possibly <- possibly(kraabi_aruparimised, NULL)

```


Kraabi kõigi arupärimiste kohta info
```{r}
tic()
aruparimised_raw <- future_map_dfr(aruparimised_url, kraabi_aruparimised_possibly)
toc()
```

Anna veergudele õiged pealkirjad
```{r}
aruparimised_col_names <- c("nr", "kp", "adressaat", "esitaja", "sisu", "vastamise_tahtaeg", "vastamise_kp")

aruparimised <- aruparimised_raw %>% 
  janitor::clean_names() %>% 
  select(x1, x2, x3, x4, x5, x6, x7)

names(aruparimised) <- aruparimised_col_names

glimpse(aruparimised)
```

Töötle arupärimiste andmeid nii, et alles jäävad ainult XIII Riigikogu arupärimised.
```{r}
aruparimised_toodeldud <- aruparimised %>% 
  mutate(kp = as.Date(kp, "%d.%m.%Y")) %>% 
  filter(kp > as.Date("2015-04-01"))

glimpse(aruparimised_toodeldud)
```

Funktsioon, mis tuvastab iga Riigikogu liikme kohta, mitu arupärimist ta on esitanud.
```{r}
tuvasta_aruparimiste_arv <- function(x){

  aruparimised %>% 
    filter(str_detect(esitaja, x)) %>% 
    summarise(aruparimisi = n_distinct(nr)) %>% 
    mutate(riigikogu_liige = x)
  
}

tuvasta_aruparimiste_arv_possibly <- possibly(tuvasta_aruparimiste_arv, NULL)
```

Tuvasta iga Riigikogu liikme kohta tema arupärimiste arv.
```{r}
aruparimiste_arv <- map_df(nimi, tuvasta_aruparimiste_arv_possibly)

aruparimiste_arv %>% 
  arrange(desc(aruparimisi))
```

Salvesta arupärimised
```{r}
aruparimised_toodeldud %>% write_rds("data/aruparimised.rds")
```



## Kirjalikud küsimused


Umbes 15-l leheküljel on selle Riigikogu koosseisu kirjalikud küsimused
```{r}
kirjalikud_kusimused_url <- str_c("https://www.riigikogu.ee/tegevus/parlamentaarne-kontroll/kirjalikud-kusimused/?pg=", seq(1:15))
```

Funktsioon, mis kraabib arupärimiste kohta info
```{r}
kraabi_kirjalikud_kusimused <- function(x){
  
  Sys.sleep(runif(1, min = 0.5, max = 1.5))

  
  read_html(x) %>% 
    html_nodes("td") %>%
    html_text() %>% 
    tibble(value = .) %>% 
    mutate(id = ifelse(as.numeric(value) < 500 & as.numeric(value) > 100, row_number(), NA),
           id = runner::fill_run(id)) %>% 
    group_by(id) %>% 
    mutate(index = row_number()) %>% 
    ungroup() %>% 
    spread(index, value) %>% 
    select(-id)
}

kraabi_kirjalikud_kusimused_possibly <- possibly(kraabi_kirjalikud_kusimused, NULL)

```


Kraabi kõigi kirjalike küsimuste kohta info
```{r}
tic()
kirjalikud_kusimused_raw <- future_map_dfr(kirjalikud_kusimused_url, kraabi_kirjalikud_kusimused_possibly)
toc()
```


Anna veergudele õiged pealkirjad
```{r}
kirjalikud_kusimused_col_names <- c("nr", "kp", "adressaat", "esitaja", "sisu", "vastamise_tahtaeg", "vastamise_kp")

kirjalikud_kusimused <- kirjalikud_kusimused_raw %>% 
  janitor::clean_names() %>% 
  select(x1, x2, x3, x4, x5, x6, x7)

names(kirjalikud_kusimused) <- kirjalikud_kusimused_col_names

glimpse(kirjalikud_kusimused)
```

Töötle kirjalike küsimuste andmeid nii, et alles jäävad ainult XIII Riigikogu kirjalikud küsimused.
```{r}
kirjalikud_kusimused_toodeldud <- kirjalikud_kusimused %>% 
  mutate(kp = as.Date(kp, "%d.%m.%Y")) %>% 
  filter(kp > as.Date("2015-04-01")) %>% 
  mutate(esitaja = str_replace_all(esitaja, "\\n", ""))

glimpse(kirjalikud_kusimused_toodeldud)
```

Kirjalike küsimuste arv kõigi Riigikogu liikmete kohta
```{r}
kirjalikud_kusimused_kokku <- kirjalikud_kusimused_toodeldud %>% 
  filter(esitaja %in% nimi) %>% 
  group_by(esitaja) %>% 
  summarise(kirjalikke_kusimusi = n_distinct(nr)) %>% 
  arrange(desc(kirjalikke_kusimusi))

kirjalikud_kusimused_kokku
```

Salvesta kirjalikud küsimused
```{r}
kirjalikud_kusimused_toodeldud %>% write_rds("data/kirjalikud_kusimused.rds")
```


## Artiklid


Esmalt tuleb Ubuntu puhul käivitada Seleniumi server läbi shelli kahe käsurea:

$ sudo docker run -d -p 4448:4444 -p 5901:5900 --shm-size=2g -e SE_OPTS="-enablePassThrough false" selenium/standalone-firefox-debug:3.8.1-aluminum
$ sudo docker ps

Seleniumi serveri sulgemiseks (käsurea lõpus olev nr on Container ID, mille saab käivituse käsust $ sudo docker ps):
$ sudo docker stop 7e8466a91673

Seejärel saab ühenduse üles ning alustada veebilehe kraapimist.

Create Selenium connection
```{r}
remDr <- remoteDr(port = 4448L)
```

Stop Selenium connection
```{r}
# remDr %>%
#   deleteSession()
```


Funktsioon, mis Seleniumi abil pärib google cache andmed riigikogu liikmete artiklite kohta. See on vajalik, kuna Riigikogust juba lahkunud liikmete andmed ei ole enam riigikogu.ee kättesaadavad.
```{r}
kraabi_artiklid <- function(x, y){
  # otsi google.ee lehelt vastava riigikogu liikme artiklite lehekülge
  remDr %>% 
    go("http://www.google.ee") %>% 
    findElement("name", "q") %>% 
    elementSendKeys(x, key = "enter")
  
  # paus, et leht jõuaks laadida
  Sys.sleep(runif(n = 1, min = 1, max = 2))
  
  # kliki väikesel noolele, et avada cache link  
  remDr %>%
    findElement("css", "#am-b0 .mn-dwn-arw") %>% 
    elementClick()
  
  Sys.sleep(runif(n = 1, min = 1, max = 2))
  
  # kraabi lehekülje html kood
  leht <- remDr %>% 
    getPageSource()
  
  # tuvasta cahed link otsitud leheküljele
  artikli_link <- leht %>% 
    html_nodes(".fl") %>% 
    html_attr("href") %>% 
    tibble() %>% 
    rename(value = 1) %>% 
    filter(row_number() == 2) %>% 
    pull(value)
  
  
  artikli_html <- read_html(artikli_link) 
  
  artiklid <- artikli_html %>% 
    html_nodes(".pad , .link-list a") %>% 
    html_text()
  
  artiklid_url <- artikli_html %>% 
    html_nodes(".pad , .link-list a") %>% 
    html_attr("href")
  
  # millal cache on tehtud
  cache_aeg <- artikli_html %>% 
    html_nodes("div > span:nth-child(2)") %>% 
    html_text()
  
  tibble(artiklid, artiklid_url) %>% 
    mutate(cache = cache_aeg,
           riigikogu_liige = y)
}

kraabi_artiklid_possibly <- possibly(kraabi_artiklid, NULL)
```


Artikli lehekülgede andmed
```{r}
artiklid_url <- detailinfo_lingid %>% 
  filter(lingi_nimi == "Kõik artiklid") %>% 
  select(link, riigikogu_liige) 

glimpse(artiklid_url)
```


Kraabi kõigi artiklite kohta info
```{r}
tic()
artiklid_raw <- future_map2_dfr(artiklid_url$link, artiklid_url$riigikogu_liige,
                                kraabi_artiklid_possibly)
toc()


artiklid_raw %>% write_rds("data/artiklid.rds")
```

Kraabi uuesti need, mis esimene kord ebaõnnestusid
```{r}
artiklid_url_2 <- artiklid_url %>% 
  anti_join(artiklid_raw) %>% 
  group_by(riigikogu_liige) %>% 
  mutate(n = rnorm(1)) %>% 
  ungroup() %>% 
  arrange(n)

tic()
artiklid_raw_2 <- future_map2_dfr(artiklid_url_2$link, artiklid_url_2$riigikogu_liige,
                                kraabi_artiklid_possibly)
toc()


artiklid_raw_2 %>% write_rds("data/artiklid_2.rds")
```

Kraabi uuesti need, mis eelmine kord ebaõnnestusid
```{r}
artiklid_kokku <- artiklid_raw %>% 
  bind_rows(artiklid_raw_2)

artiklid_url_3 <- artiklid_url %>% 
  anti_join(artiklid_kokku) %>% 
  group_by(riigikogu_liige) %>% 
  mutate(n = rnorm(1)) %>% 
  ungroup() %>% 
  arrange(n)

tic()
artiklid_raw_3 <- future_map2_dfr(artiklid_url_3$link, artiklid_url_3$riigikogu_liige,
                                kraabi_artiklid_possibly)
toc()


artiklid_raw_3 %>% write_rds("data/artiklid_3.rds")
```

Pane ühte tabelisse kõik artiklid kokku
```{r}
artiklid_koik <- artiklid_raw %>% 
  bind_rows(artiklid_raw_2) %>% 
  bind_rows(artiklid_raw_3)
```


```{r}
glimpse(artiklid_koik)
```

```{r}
artiklid_koik %>% 
  distinct(riigikogu_liige)
```

Salvesta artiklid
```{r}
artiklid_koik %>% write_rds("data/artiklid_koik.rds")
```


## Fraktsioonid

Kraabi fraktsioonide nimed ja liikmed
```{r}
fraktsioonid_url <- "https://www.riigikogu.ee/tutvustus-ja-ajalugu/riigikogu-ajalugu/xiii-riigikogu-koosseis/fraktsioonid/"

fraktsioonid_html <- read_html(fraktsioonid_url)

fraktsioonid_raw <- fraktsioonid_html %>% 
  html_nodes("h3 , .article li") %>% 
  html_text() %>% 
  tibble
```

Puhasta andmed
```{r}
fraktsioonid <- fraktsioonid_raw %>% 
  rename(value = 1) %>% 
  mutate(value = str_squish(value),
         fraktsioon = ifelse(str_detect(str_to_lower(value), "fraktsioon"), value, NA),
         fraktsioon = fill_run(fraktsioon)) %>% 
  filter(!str_detect(str_to_lower(value), "fraktsioon")) %>% 
  rename(riigikogu_liige = value)
  
```

Salvesta fraktsioonid
```{r}
fraktsioonid %>% 
  write_rds("data/fraktsioonid.rds")
```

